臺灣高等法院刑事判決　　　　　　　 96年度交上易字第289號
　上　訴　人　臺灣宜蘭地方法院檢察署檢察官
　被　　　告　甲○○
上列上訴人因被告過失傷害案件，不服臺灣宜蘭地方法院96年度
交易字第13號，中華民國 96年7月20日第一審判決（起訴案號：
臺灣宜蘭地方法院檢察署95年度偵字第4000號），提起上訴，本
院判決如下：
    主  文
上訴駁回。
    事  實
一、甲○○於民國（下同）95年9月5日清晨 5時50分許，駕駛車
    牌號碼Q3－1211號自用小客車，沿宜蘭縣五結鄉○○路由北
    往南方向行駛，行經協和路與福和二路交岔口時，並依其行
    向設有閃光黃燈之警告號誌，則依道路交通安全規則，自應
    注意車前狀況，並減速慢行，隨時採取必要之安全措施，以
    策安全，而依當時雖係晨間暮光，惟天候晴、路面乾燥、平
    直、無缺陷、無障礙物，並無不能注意之情事，詎甲○○竟
    疏未注意及此，疏未減速慢行猶以時速約50公里之速度通過
    該交岔路口，適有賴松根騎乘車牌號碼UYO－857號輕型機車
    ，沿福和二路由西向東方向行駛，行經上開其行向設有紅燈
    閃光警告號誌之路口，並係屬支線道時，因疏未注意於行駛
    至交岔路口前應暫停讓幹道車優先通行之規定，即貿然通過
    該路口，欲左轉協和路，甲○○一時見狀，雖緊急煞車並向
    左閃避，仍閃避不及，致所駕駛之自用小客車右前車頭撞擊
    賴松根所騎乘機車之左前側，賴松根彈起再撞擊甲○○所駕
    駛自用小客車之右前方擋風玻璃後落地，因而受有頭部外傷
    併左側硬腦膜下出血及多處顱內出血、臉部撕裂傷、胸部挫
    傷併右側血氣胸、腹部挫傷、左側髕骨骨折、多處擦傷等傷
    害，經送醫救治後，仍呈植物人狀態而達重傷害之程度。
二、案經臺灣宜蘭地方法院檢察署檢察官依賴松根之子乙○○之
    聲請，指定乙○○為代行告訴人提出告訴，由臺灣宜蘭地方
    法院檢察署檢察官偵查起訴。
    理  由
一、被告甲○○經合法傳喚無正當理由未於本院言詞辯論期日到
    庭，爰不待其陳述逕行判決，合先敘明。
二、上開犯罪事實，業據被告甲○○於警詢、偵查中、原審法院
    審理時及本院準備程序時供承不諱在卷，並有道路交通事故
    現場圖、道路交通事故調查報告表各 1份及現場照片20幀等
    在卷可參，而被害人賴松根於上開時地騎乘輕型機車遭被告
    所駕之自用小客車右前車頭撞擊所騎乘之機車左前側，彈起
    後再撞擊被告所駕駛自用小客車之右前方擋風玻璃後落地，
    致受有頭部外傷併左側硬腦膜下出血及多處顱內出血、臉部
    撕裂傷、胸部挫傷併右側血氣胸、腹部挫傷、左側髕骨骨折
    、多處擦傷等傷害，目前仍呈植物人狀態等情，亦有羅東博
    愛醫院 96年1月24日（96）羅博醫字第2007010182號函及所
　　附醫師說明表及羅東博愛醫院出具被害人賴松根之診斷證明
  　書等在卷可參。
三、按汽車行駛至交岔路口時，其行進應遵守燈光號誌；而車輛
    行經設有閃光紅燈號誌之交岔路口時，應減速接近，先停止
    於交岔路口前，讓幹道車優先通行後認為安全時，方得續行
    （閃光紅燈號誌表示「停車再開」）；而閃光黃燈號誌表示
    「警告」，車輛行經設有閃光黃燈號誌之交岔路口時應減速
    接近，注意安全，小心通過，道路交通安全規則第102條第1
    項第1款及道路交通標誌標線號誌設置規則第211條第1項第1
    款、第 2款分別定有明文。本件被告甲○○於上開時地駕車
    行經上開交岔路口時，依其行向之協和路口設有閃光黃燈之
    警告號誌，則依上開道路交通安全規則，自應注意車前狀況
    ，並減速慢行，隨時採取必要之安全措施，以策安全，而依
    當時雖係晨間暮光，惟天候晴、路面乾燥、平直、無缺陷、
  　無障礙物，並無不能注意之情事，詎被告竟疏未注意及此，
    於行經上開設有閃光黃燈之交岔路口時，疏未減速慢行，保
    持隨時可以煞停之準備，在限速50公里之路段，猶以約50公
    里之速度，貿然通過上開交岔路口，致發現沿福和二路由西
    向東方向行駛至該路口而由被害人賴松根駕駛之機車時閃避
    不及，而撞及該機車，被害人賴松根因而人車倒地受有上述
    傷害，其就本件事故之發生自有過失，此本件肇事原因，經
    送台灣省基宜區車輛行車事故鑑定委員會鑑定結果，亦認被
    告甲○○駕駛自用小客車，行經設有閃光黃燈岔路口，未減
    速慢行小心通過，致撞及機車，為肇事原因之一，有該委員
    會95年12月27日基宜鑑字第0955003566號鑑定意見書乙份在
    卷可稽。至被害人賴松根騎乘上開輕型機車行駛於上開支線
    道，並其行向設有閃光紅燈警告號誌，而於行駛至交岔路口
    前時本應暫停讓幹道車優先通行，詎其亦疏未注意及此，即
    貿然駛入該路口，致發生本件交通事故，其就本件事故之發
    生固有過失，此亦有上開鑑定意見書鑑定結果可參，惟並不
    因之解免被告就本件事故應負之過失責任，被害人賴松根因
    被告之疏於注意而肇事，致受有上揭重傷害，被告之過失行
    為與被害人之重傷害間，具有相當因果關係，事證明確，被
    告犯行，應堪認定。至代行告訴人聲請再將本件車禍鑑定結
    果再送請覆議機關覆議，以確定被告與被害人關於車禍之責
    任歸屬及過失比例，惟查被告坦承就本件車禍發生應負之過
    失情節，而被害人賴松根就本件車禍應負過失責任，均已如
    前述，且本件車禍發生原因，並經台灣省基宜區車輛行車事
    故鑑定委員會鑑定結果如上，是本件事證已臻明確，本院認
    已無再送覆議之必要，附此敘明。
四、核被告甲○○所為，係犯刑法第284條第1項後段之過失致重
　　傷害罪﹔至起訴書認被告所為係犯刑法第284條第1項前段之
  　過失傷害罪論處，容有誤會，惟經公訴蒞庭檢察官於原審法
    院審理時當庭陳明更正（見原審法院 96年7月12日），本院
    自毋須變更起訴法條。原審以被告上述犯行，事證明確，援
    引刑法第284條第1項後段、第 41條第1項前段、刑法施行法
    第1之1條，中華民國九十六年罪犯減刑條例第 2條第1項第3
    款、第7條、第9條之規定，並審酌被告之素行、過失之程度
    、本件事故之發生，尚非可全盤歸責於被告，且因前夫另涉
    工安事件，同面臨民事求償官司，現由其獨力與甫年滿20歲
 　 及17歲之孩子共同生活，經濟陷於困窘，致尚未能與被害人
    家屬達成和解，惟犯後坦承犯行，尚非全無悔意等一切情狀
    ，量處有期徒刑4月，並以其犯罪時間在96年4月24日以前，
  　合於減刑條件，依據中華民國96年罪犯減刑條例第2條第1項
    第3款之規定，減其宣告刑2分之1，並依刑法第41條第1項之
    規定，諭知易科罰金之折算標準，經核認事用法，並無不合
    ，而查被告前無何不良素行，本次駕車行經上開路段時，因
    一時虞疏，未注意車前狀況，並減速慢行，保持隨時可以煞
    停之準備，因而肇致本件車禍之發生，惟既屬過失犯，犯罪
    情節難認屬重大，而本件車禍之發生被害人賴松根亦同有疏
    失，且本院認被害人之過失程度較被告為重，至肇事後雙方
    未能達成民事上和解，係因雙方就賠償金額有所歧異所致，
    此被告於原審法院審理時亦供稱有意與告訴人和解，惟因告
    訴人要求金額過高致無法負擔賠償金，因而未達成和解，惟
    此亦難認被告過失情節即屬重大，並依被告所犯係法定刑 1
    年以下有期徒刑之罪，原審因而審酌被告犯罪之情節及犯罪
    後之態度，量處有期徒刑 4月，並依上開減刑條例，減為有
    期徒刑 2月，暨諭知易科罰金之折算標準，尚難認屬量刑過
    輕，檢察官依告訴人之請求提起上訴，其上訴意旨認原審對
  　被告量刑過輕，尚難認有理由，應予駁回。
據上論斷，應依刑事訴訟法第368條、第371條，判決如主文。
本案經檢察官黃全祿到庭執行職務。
中　　華　　民　　國　　96　　年　　10　　月　　18　　日
 　　　　　 刑事第五庭    審判長法　官　吳  敦
                                法　官　陳祐治
                                法　官　張傳栗
以上正本證明與原本無異。
不得上訴。
                                書記官  李佩真
中　　華　　民　　國　　96　　年　　10　　月　　18　　日
附錄：本案論罪科刑法條全文
中華民國刑法第284條第1項
因過失傷害人者，處 6 月以下有期徒刑、拘役或 5 百元以下罰
金，致重傷者，處1年以下有期徒刑、拘役或5百元以下罰金。
